【裁判字號】    92,訴緝,226
【裁判日期】    920508
【裁判案由】    偽造文書
【裁判全文】
臺灣臺中地方法院刑事判決                        九十二年度訴緝字第二二六號
    公  訴  人  臺灣臺中地方法院檢察署檢察官
    被      告  甲○○
右列被告因偽造文書案件，經檢察官提起公訴（八十七年度偵字第二三五五三號），
本院判決如左：
    主  文
甲○○共同行使偽造私文書，足以生損害於他人，處有期徒刑伍月，如易科罰金，以
參佰元折算壹日。
    事  實
一、甲○○前於民國七十六年間因賭博案件，經臺灣高雄地方法院判處有期徒刑七月
    確定，嗣於七十七年間減刑為有期徒刑三月十五日，並於七十七年七月二十八日
    易科罰金執行完畢。又於八十五年間因詐欺案件，經臺灣高等法院臺南分院於八
    十八年一月十四日判處有期徒刑二年確定，現在監執行中（與本案不構成累犯）
    。緣甲○○於八十四年十月間擬要約乙○○、詹才華二人合夥，從事鋁板買賣事
    業，約定由詹才華以附條件買賣方式購買堆高機一臺，並由乙○○擔任保證人，
    旋即由甲○○提出空白附條件買賣契約書一紙，乙○○、詹才華二人在臺北縣五
    股鄉工廠內分別於上開契約書對保欄簽名用印，詹才華並於買賣當事人欄下方先
    行用印，惟事後因詹才華反悔三人同意終止合夥契約。詎甲○○與其女友高惠淑
    （業經臺灣高等法院臺中分院以八十八年度上訴字第一一一六號判處有期徒刑五
    月，緩刑三年確定）二人於八十四年十一月間欲以高惠淑名義向財資企業股份有
    限公司（下稱財資公司）購買車牌號碼ＣＧ－三八九號自用小客車一輛，明知乙
    ○○、詹才華並未同意擔任高惠淑以分期付款方式向財資公司購買自用小客車之
    保證人，竟基於共同犯意之聯絡，在臺中縣不詳地點，利用同年十月間甲○○與
    乙○○、詹才華欲合資籌組公司時，經乙○○、詹才華二人簽章，本欲用以購買
    堆高機之空白附條件買賣契約書，未經乙○○、詹才華同意，於上開空白附條件
    買賣契約書擅行填載內容，移作供高惠淑於八十四年十一月二十三日持以向財資
    公司分期購買小客車一輛使用，價款新臺幣五十八萬六千二百元，足生損害於乙
    ○○、詹才華及財資公司對連帶保證人行使權利之正確性，嗣因高惠淑未依約付
    款，經財資公司向保証人追討，乙○○始知上情。
二、案經乙○○訴由臺灣臺中地方法院檢察署檢察官偵查起訴。
    理  由
一、訊據被告甲○○固坦承確有由共同被告高惠淑向財資公司購買自用小客車一輛之
    事實，惟否認有行使偽造文書之犯行，辯稱：購買汽車係為與告訴人乙○○、證
    人詹才華合夥做生意使用，而共同被告高惠淑係其女友，且二人還育有一子，因
    此該車之買賣契約買方為高女，購得該車後有時候由其使用，有時候由高惠淑使
    用，購買一事均係委託共同被告高惠淑辦理此事，詳情其並不清楚，係因疏忽所
    致云云。經查：右揭事實業據告訴人乙○○迭於偵查中及本院審理中及臺灣高等
    法院臺中分院八十八年度上訴字第一一一六號高惠淑偽造文書案件審理中指訴明
    確，核與證人詹才華於偵查中及本院審理中及臺灣高等法院臺中分院八十八年度
    上訴字第一一一六號高惠淑偽造文書案件審理中證述情節相符，告訴人乙○○於
    本院審理中再度明確指證稱當時僅有說要擔任購買堆高機之連帶保證人，其並未
    同意擔任購買自用小客車之連帶保證人，被告只有提及購買堆高機，並未提到要
    購買自用小客車等語，證人詹才華並於本院審理中結證稱被告及共同被告高惠淑
    並未提過要購買自用小客車等語，顯告訴人乙○○、證人詹才華並無擔任共同被
    告購買自用小客車之連帶保證人一事。此外，並有附條件買賣契約書及交通部公
    路局臺中區監理站八十八年十一月二日八八中監一字第八八三五八０七號函附之
    車牌號碼ＣＧ－六三八九號小自客車設定附條件買賣設定申請書及契約書影本在
    卷可參。被告於本院審理中辯稱其係一切均委託高惠淑辦理云云，另共同被告高
    惠淑於上開臺灣高等法院臺中分院八十八年度上訴字第一一一六號高惠淑偽造文
    書案件審理中辯稱是被告找告訴人乙○○、證人詹才華作保，被告之後與二人如
    何其不知情云云，渠等二人互為推諉，已難憑信，而共同被告高惠淑於偵查中先
    辯稱其簽名時契約書內容有無填好不清楚，已忘記自己簽名時乙○○、詹才華二
    人是否已經簽名云云，繼而改辯稱簽名時乙○○、詹才華二人均在場，是當場簽
    名，簽契約書是要買汽車云云，其前後所辯先後不一，亦難採信。綜上以觀，被
    告辯以均委由共同被告高惠淑處理，其係疏忽云云，顯係卸責之詞，不足採信。
    本件事證已臻明確，被告犯行應堪認定，應予依法論科。
二、查被告甲○○利用其與告訴人乙○○、證人詹才華欲合資籌組公司時，經渠等二
    人簽章於本欲用以購買堆高機之空白附條件買賣契約書以擔任連帶保證人，竟未
    經乙○○、詹才華同意，於上開空白附條件買賣契約書擅行填載內容，移作供共
    同被告高惠淑持以向財資公司分期購買小客車一輛使用，足以生損害於告訴人乙
    ○○、證人詹才華及財資公司對連帶保證人行使權利之正確性，核其所為，係犯
    刑法第二百十六條、第二百十條之行使偽造私文書罪。其偽造私文書之低度行為
    復為行使偽造私文書之高度行為所吸收，不另論罪。被告與共同被告高惠淑間，
    有犯意聯絡及行為分擔，皆為共同正犯。又其一行使偽造私文書行為，同時侵害
    連帶保證人即告訴人乙○○、證人詹才華二人法益，為同種想像競合犯，應從一
    重處斷。爰審酌被告就本欲用以購買堆高機之空白附條件買賣契約書，未經告訴
    人乙○○、證人詹才華同意，於上開空白附條件買賣契約書擅行填載內容以購買
    自用小客車之犯罪動機、目的、手段，及其於審理中猶否認犯罪，推諉稱係共同
    被告高惠淑所為以圖卸責，未見悔意之犯後態度等一切情狀，量處如主文所示之
    刑，並諭知易科罰金之折算標準。又被告上開諭知易科罰金部分，因其行為後，
    刑法第四十一條業於九十年一月十日修正公布，同年月十二日生效，修正後刑法
    第四十一條第一項前段規定「犯最重本刑為五年以下有期徒刑以下之刑之罪，而
    受六個月以下有期徒刑或拘役之宣告，因身體、教育、職業、家庭之關係或其他
    正當事由，執行顯有困難者，得以一元以上三元以下折算一日，易科罰金。」，
    與修正前刑法第四十一條規定「犯最重本刑為三年以下有期徒刑以下之刑之罪，
    而受六個月以下有期徒刑或拘役之宣告，因身體、教育、職業、家庭之關係，執
    行顯有困難者，得以一元以上三元以下折算一日，易科罰金。」不同。比較新舊
    法結果，以新法較有利於行為人，故依刑法第二條第一項前段規定，本件自應適
    用裁判時之法律即修正後刑法第四十一條第一項前段之規定，併此敘明。至偽造
    之附條件買賣契約書一紙，雖係供犯罪所用之物，但已交付財資公司，非屬被告
    及共同被告高惠淑所有，不得宣告沒收，附予敘明。
據上論斷，應依刑事訴訟法第二百九十九條第一項前段，刑法第二十八條、第二百十
六條、第二百十條、第五十五條、修正後刑法第四十一條第一項前段，罰金罰鍰提高
標準條例第一條前段、第二條，判決如主文。
中      華      民      國      九十二      年    五    月      八      日
                                    臺灣臺中地方法院刑事第二庭
                                        法  官  陳  葳
右正本證明與原本無異
如不服本判決，應於收受本判決後十日內向本院提出上訴書狀，其未敘述上訴理由者
，並得於提起上訴後十日內向本院補提理由書狀（均須按他造當事人之人數附繕本）
「切勿逕送上級法院」
                書記官
中      華      民      國      九十二      年    五    月      八      日
附錄法條：
刑法第二百十條：
偽造、變造私文書，足以生損害於公眾或他人者，處五年以下有期徒刑。
刑法第二百十六條：
行使第二百十條至第二百十五條之文書者，依偽造、變造文書或登載不實事項或使登
載不實事項之規定處斷。


司法院資訊處製作；財團法人民間司法改革基金會備份。
